臺灣高雄地方法院民事裁定　　　　　 110年度雄事聲字第15號
異　議　人　台灣銀行股份有限公司

法定代理人　許志文　
訴訟代理人　李怡萱　
兼送達代收人
相　對　人　王元瑜　


上列當事人間支付命令事件，異議人對於民國110 年8 月4 日本
院司法事務官所為110 年度司促字第17011 號裁定提出異議，本
院裁定如下：
    主  文
原裁定廢棄。
    理  由
一、按當事人對於司法事務官處理事件所為之終局處分，得於處
    分送達後10日之不變期間內，以書狀向司法事務官提出異議
    。司法事務官認前項異議有理由時，應另為適當之處分；認
    異議為無理由者，應送請法院裁定之。法院認第1 項之異議
    為有理由時，應為適當之裁定；認異議為無理由者，應以裁
    定駁回之，民事訴訟法第240 條之4 第1 項前段、第2 項及
    第3 項分別定有明文。本件異議人就本院司法事務官於民國
    110 年8 月4 日以110 年度司促字第17011 號所為駁回其聲
    請支付命令之裁定，聲明不服而提出異議，司法事務官認其
    異議無理由而送請本院裁定，經核與上開條文規定及意旨相
    符，先為說明。
二、本件異議意旨略以：我國民法關於住所之認定，兼採主觀主
    義及客觀主義，須主觀上有久住一定地域之意思，客觀上有
    住於一定地域之事實，該一定之住所始為住所，故住所不以
    登記為要件；戶籍法為戶籍登記之行政管理規定，戶籍地址
    乃依戶籍法所為登記之事項，並非認定住所之唯一標準；相
    對人固設籍於金門縣金城鎮；然相對人係至異議人高雄博愛
    分行辦理申請信用卡，申請帳務及其後續催理等程序，皆由
    博愛分行經手，且債務人於申請信用卡時，所留存之現居地
    址為高雄市三民區博愛一路，帳單寄送地址為高雄市前金區
    河南二路，足見異議人請求相對人給付信用卡款項之原因事
    實發生在本院轄區。另異議自110 年1 月間起至110 年7 月
    間止，數次寄送信用卡帳款逾期通知函予相對人，相對人均
    有收受，送達地址亦為高雄市前金區河南二路；異議人再於
    110 年7 月27日再次寄送請相對人給付信用卡積欠款項之函
    文，相對人於收受函文後110 年8 月4 日至異議人博愛分行
    臨櫃繳納部分款項，足見相對人無論主觀或客觀上，均難認
    久住於金門縣戶籍地之意思，而係以高雄市前金區河南二路
    之址為其住居所或營業所較為符合事實，本院自有管轄權，
    支付命令送達應於實際居住之高雄市前金區為之，原裁定以
    違背專屬管轄之規定，駁回異議人本件支付命令之聲請，自
    有違誤，爰聲明異議，請求准予核發支付命令等語。
三、按支付命令之聲請，專屬債務人為被告時，依第1 條、第2
    條、第6 條或第20條規定有管轄權之法院管轄，民事訴訟法
    第510 條定有明定。又依民法第20條第1 項之規定，依一定
    事實足認以久住之意思，住於一定之地域者，即為設定其住
    所於該地。顯見我國民法關於住所之設定，兼採主觀主義及
    客觀主義之精神，必須主觀上有久住一定地域之意思，客觀
    上有住於一定地域之事實，該一定之地域始為住所，故住所
    並不以登記為要件，戶籍登記之處所固得資為推定住所之依
    據，惟倘有客觀之事證，足認當事人已久無居住該原登記戶
    籍之地域，並已變更意思以其他地域為住所者，即不得僅憑
    原戶籍登記之資料，一律解為其住所（最高法院97年度台抗
    字第118 號裁定意旨參照）。
四、經查，相對人雖籍設金門縣金城鎮地址，惟其係在107 年9
    月21日至異議人所在高雄博愛分行申辦信用卡，申請時信用
    卡上已載明戶籍地址為「金門縣金城鎮富康一村5 巷10號」
    、居住地址為「高雄市○○區○○路000 號4 樓之1 」，並
    勾選帳單地址為同居住地址，其後相對人並於109 年7 月27
    日向異議人申請變更現居住址為「高雄市○○區○○○路
    000 號」、公司地址為「高雄市○○區○○○路000 號1 樓
    」等情，有異議人提出之申請書及客戶管理查詢單影本可參
    ；且相對人於接獲異議人以上開三民區或前金區之催繳通知
    後，確實分別於110 年9 月6 日、110 年10月15日二次至異
    議人所有高雄博愛分行繳納分期帳款各新臺幣( 下同) 5,00
    0 元，亦有異議人提出之臺灣銀行國際信用卡臨櫃繳款憑條
    收執聯為憑，均經異議人提出可證；足見相對人確實數年來
    均長期以高雄地區為其住居所，且自109 年間起已申請變更
    住居所為本院轄區之高雄市前金區上開地址，異議人主張福
    建省金門縣並非相對人實際住居所即有理由，且異議人主張
    上開高雄市前金區之址始為相對人有實際久住之意及事實上
    所住之處所，即有理由，依上開說明，本院就本件支付命令
    之聲請應有管轄權。是異議人向本院聲請對相對人核發支付
    命令，於法尚無不合，本院司法事務官裁定駁回異議人支付
    命令之聲請，容有未洽，異議意旨指摘原裁定不當，求予廢
    棄，為有理由，應由本院將原裁定廢棄，另由本院司法事務
    官更為適當之處理。
五、據上論結，本件聲明異議為有理由，依民事訴訟法第240 條
    之4 第3 項前段，裁定如主文。
中    華    民    國   110    年    10    月    26    日
                  高雄簡易庭  法  官  林玉心
以上正本係照原本作成。
如對本裁定抗告須於裁定送達後10日內向本院提出抗告狀，並繳
納裁判費新台幣1,000元。
中    華    民    國   110    年    10    月    26    日
                              書記官  李月君